臺灣基隆地方法院民事判決　　　　九十三年度訴字第一七九號
原　　　告　基隆市政府
法定代理人　許財利
訴訟代理人　陳登華
被　　　告　甲○○○
上列當事人間請求土地使用補償金事件，本院於民國九十三年五
月十八日言詞辯論終結，判決如下：
    主  文
被告應給付原告新臺幣壹拾柒萬伍仟肆佰柒拾柒元及自民國九十
三年五月一日日起至清償日止，按週年利率百分之五計算之利息
。
原告其餘之訴駁回。
訴訟費用由被告負擔三分之一，餘由原告負擔。
本判決原告勝訴部分得假執行。
    事實及理由
壹、原告起訴主張：
一、緣原告前因進行旭川河之整建，於河川上加蓋後，乃以原告
    所有之基隆市○○區○○段一小段一五四地號、二小段一九
    六地號、三小段四六地號等三筆土地，與臺灣土地開發信託
    投資股份有限公司合建，而於民國六十七年十一月二十四日
    興建完成「親民」、「至善」與「明德」等三棟大樓，惟基
    地下仍作排水溝使用。前開大樓興建完成後，其中一百七十
    二戶配售予原拆遷戶，其餘二百一十六戶則進行標售。原告
    並於六十八年三月廿一日「六八基府財產字第一四五一０號
    」配售函之說明二及投標須知第十八條明訂承購人應於房屋
    買賣成立當日起租用市有基地繳納租金。
二、原告於六十八年三月廿一日「六八基府財產字第一四五一０
    號」配售函之說明二業已明確表示：「承購人應於買賣成立
    當日起，負擔承購標的物之稅捐及分攤本大樓管理費用，並
    依規定租用市有基地繳納租金」，被告於六十八年間買受基
    隆市○○路九二之二號建物後，迄未與原告簽訂書面租賃契
    約。
三、因配、標售戶陳情希望免繳租金，原告為減輕地上物所有人
    之負擔，乃於七十九年十一月廿一日以「七九基府財產字第
    七六０七九號」函，同意照公有基地租金標準減半收取租金
    ，並依各戶之地上房屋建物產權登記面積，以一樓負擔百分
    三十，二、三、四樓各負擔百分之二十，附屬公共設施面積
    部分，則由一、二、三、四樓各負擔百分之二十之方式計算
    租金及土地使用補償金（以上各層租金持分綜計後之短差額
    ，則由被告分擔減收）。
四、查被告名下坐落原告所有之「基隆市○○區○○段二小段一
    九六地號」土地上之門牌號碼：「基隆市○○區○○路七八
    之三號、七九之三號」建物，依建物登記謄本所示，面積合
    計為九八．八六平方公尺，自七十四年一月一日起至九十二
    年十二月三十一日止，依「七九基府財產字第七六０七九號
    」函示減半徵收及各樓層負擔方式計算，按歷年租金率計算
    ，被告共應給付原告新台幣五十二萬七千六百三十四元之土
    地使用補償金（如附表所示）及法定遲延利息。
貳、被告主張：其願意給付五年內之土地使用補償金，至於逾五
    年之部分因罹於時效主張時效抗辯，不願意給付。
參、得心證之理由：
一、原告主張：被告所有基隆市○○區○○路七八之三號、七九
    之三號建物，無權占用原告所有基隆市○○區○○段二小段
    一九六地號面積九八‧八六平方公尺，依法應給付原告相當
    於租金之不當得利（即土地使用補償金），其計算方式如附
    表所示。又如附表所示八十八年一月一日起至九十二年十二
    月三十一日止之土地使用補償金被告均未繳納等事實，為被
    告所自認，被告並表示願意給付該部分之金額，足見原告此
    部分之主張為真實。是以原告請求被告給付十七萬五千四百
    七十七元，為有理由，應予准許。
二、次按民法第一百二十六條規定，租金之給付請求權，因五年
    間不行使而消滅。而本件係屬相當於租金之不當得利債權，
    為兩造所不爭執，被告抗辯逾五年未請求之土地使用補償金
    罹於時效其得拒絕給付，於法有據。查本件原告係於九十三
    年四月九日始向本院起訴請求被告給付租金，往前回溯五年
    ，即八十八年四月八日之前得請求之土地使用補償金債權，
    均已超過五年之請求權時效。而依據基隆市市有基地租賃契
    約之約定，租金每年分二期各於一月及七月繳納前半年度之
    租金，準此，八十七年十二月三十一日前各期之土地使用補
    償金均於八十八年四月八日之前即得對被告請求給付。則原
    告請求被告給付之七十四年一月一日至八十七年十二月三十
    一日間之各期土地使用補償金部分，均已罹於五年之請求權
    時效而消滅，被告就此部分主張時效抗辯拒絕給付，即非無
    據，原告此部分之請求應予駁回。
三、綜上所陳，原告請求被告給付十七萬五千四百七十七元及法
    定遲延利息，為有理由，應予准許，逾此部分之請求則難謂
    有據，應予駁回。
四、假執刑之宣告：本判決所命被告給付之金額未逾新台幣伍拾
    萬元，應依民事訴訟法第三百八十九條第一項第五款，依職
    權宣告假執行。
五、訴訟費用裁判之依據：民事訴訟法第七十九條。
中　　　華　　　民　　　國　　九十三　　年　　　六　　　月　　　四　　　日
                        民事庭法  官  陳鈺林
以上正本係照原本作成。
對於本件判決如有不服，應於收受送達後二十日內向本院提出上
訴書狀，敘述上訴之理由，上訴於臺灣高等法院，並按他造當事
人之人數附具繕本。
中　　　華　　　民　　　國　　九十三　　年　　　六　　　月　　　五　　　日
                              書記官  林建清
